【裁判字號】    89,易,1282
【裁判日期】    900817
【裁判案由】    詐欺
【裁判全文】
臺灣臺南地方法院刑事判決                        八十九年度易字第一二八二號
    公  訴  人  臺灣台南地方法院檢察署檢察官
    被      告  丁○○
右列被告因詐欺案件，經檢察官提起公訴 (八十九年度偵字第二八六六號)，本院判
決如左：
    主  文
丁○○意圖為自己不法之所有，而侵占對於業務上所持有之物，處有期徒刑陸月，如
易科罰金，以參佰元折算壹日，緩刑貳年。
    事  實
一、丁○○於民國八十九年一月十日任職台南市○○路○段二一八號聯合報開發業務
    部業務推廣工作，係從事業務之人，同年月十七日下午四時許向其國小老師丙○○推銷訂報，經其應允訂報，即向丙○○收取報費新台幣（下同）三千九百元後
    ，未交付主管乙○○，侵占入己，嗣經該報台南分社主任甲○○報警查獲，始於
    同年三月九日交還報費。
二、案經台南市警察局第二分局報請臺灣臺南地方法院檢察署檢察官偵查起訴。
    理  由
一、右揭事實，業據被告丁○○於警偵訊及本院審理中坦承不諱，核與證人乙○○、
    甲○○證述屬實，且有聯合報預收報費收據影本附卷可稽，被告之自白核與事實
    相符，事證明確，其犯行應可認定。
二、核被告丁○○所為，係犯刑法第三百三十六條第二項業務侵占罪。惟公訴人認被
    告以詐術推銷訂報，係犯刑法第三百三十九條第一項詐欺取財罪嫌，並於起訴書
    犯罪事實欄內載明被告丁○○係向其國小老師丙○○推銷訂報時，對之佯稱訂報
    一年，贈送一千五百元家樂福禮券，並優待多贈送六個月報紙，因忘記帶禮券，
    先收三千九百元等語，使丙○○陷於錯誤而允諾訂報，被告丁○○收取三千九百
    元報費後，未將該款項交付主管乙○○之事實。訊據被告丁○○堅詞否認有何詐
    欺犯行，辯稱當時促銷訂報，報社有以加樂福禮券及加送送報期限作為贈品，伊
    未騙丙○○訂購報紙等語。經查，八十九年初聯合報促銷訂報確有以加樂福禮券
    及加送送報期限作為贈品等情，業據證人乙○○、甲○○供證在卷，雖被告原應
    向丙○○收取報費五千四百元，然是否可將禮券價值一千五百元與之折扺報費，
    僅收取三千九百元，或未向主管報備前即同意加贈半年報紙給丙○○，以達促銷
    目的，應屬其報社內部促銷業務之內規，被告縱因有違內規，惟訴外人丙○○自
    訂報日起即逐日有收到所訂閱之聯合報（見偵查卷第九頁背面），尚難認被告以
    前開條件促銷報紙係施用詐術。訴外人丙○○果認此一訂報所獲優惠不滿意，係
    另屬民事問題，故被告所辯應可採信，其被訴詐欺犯行應屬不能證明。公訴人起
    訴法條容有未洽，惟公訴人於起訴書犯罪事實欄內載明被告丁○○未將報費交付
    主管乙○○乙節，既已將被告業務侵占之事實起訴，則其社會基本事實同一，本
    院自應審理，並變更起訴法條，附此敘明。爰審酌被告犯罪之動機、目的、手段
    、侵占金額僅三千九百元且事後已交還報社及犯罪後態度良好等一切情狀，量處
    如主文所示之刑，以資懲儆。又查刑法三百三十六條第二項業務侵占罪，最重法
    定本刑既超過三年有期徒刑，原不得適用易科罰金之規定，然被告行為後，刑法
    已於九十年一月十日修正公佈，並自同年月十二日生效，該法修正後第四十一條
    第一項前段易科罰金之折算標準，與修正前刑法第四十一條規定比較，以修正後
    將易科罰金要件之須犯最重本刑三年以下有期徒刑以下之刑之罪，放寬為須犯最
    重本刑五年以下有期徒刑以下之刑之罪，係較有利於行為人之規定，本件被告犯
    罪時間，雖在刑法修正生效之前，仍應依刑法第二條第一項前段規定，適用裁判
    時即修正後之刑法第四十一條第一項前段之規定，就被告所量處之刑，諭知易科
    罰金之折算標準。又被告前未曾受過有期徒刑以上刑之宣告，此有台灣高等法院
    被告全國前案紀錄表一紙在卷可證，其一時失慮而罹刑章，經此科刑之教訓，當
    知所警惕而無再犯之虞，本院認其受刑之宣告以暫不執行為適當，爰併宣告緩刑
    二年。
三、台灣台南地方法院檢察署檢察官另以被告丁○○涉犯詐欺罪嫌而移送併辦（八十
    九年度偵字第五三九六號），惟因與本案無裁判上一罪之關係，本院自無從審究
    上開併辦案件，應退回檢察官處理。
據上論斷，應依刑事訴訟法第二百九十九條第一項前段、第三百條，刑法第二條第一
項前段、第三百三十六條第二項、第四十一條第一項前段、第七十四條第一款，罰金
罰鍰提高標準條例第一條前段、第二條，判決如主文。
本案經檢察官周文祥到庭執行職務
中    華    民    國      九十        年      八      月      十七    日
                                  臺灣臺南地方法院刑事第二庭
                                          法  官  鍾  邦  久
右正本證明與原本無異。
如不服本判決，應於判決送達後十日內，向本院提出上訴狀。
                                          書記官  陳  玉  果
中    華    民    國      九十        年      八      月      十七    日
附錄法條
中華民國刑法第三百三十六條第二項規定：
 (公務公益侵占罪、業務侵占罪)
對於業務上所持有之物，犯前條第一項之罪者，處六月以上五年以下有期
徒刑，得併科三千元以下罰金。
前二項之未遂犯罰之。


司法院資訊處製作；財團法人民間司法改革基金會備份。
